臺灣苗栗地方法院交通事件裁定　　　　100年度交聲字第247號
原處分機關　交通部公路總局新竹區監理所苗栗監理站
異　議　人
即受處分人　黃章龍
上列異議人即受處分人因違反道路交通管理處罰條例案件，對於
交通部公路總局新竹區監理所苗栗監理站於民國95年9 月4 日所
為之竹監苗字第裁54-F00000000號處分（原舉發案號：苗縣警交
字第F00000000 號）聲明異議，本院裁定如下：
    主  文
原處分撤銷，發回交通部公路總局新竹區監理所苗栗監理站。
    理  由
一、原處分意旨略以：異議人即受處分人黃章龍於民國92年1 月
    17日11時15分時許，騎乘車牌號碼IID-458 號重型機車行經
    苗栗縣頭份鎮○○路段處，為苗栗縣警察局頭份分局頭份派
    出所警員舉發「1.無照駕駛（禁駛）。2.酒後駕車肇事致人
    受傷（輕傷）酒測值呼氣0.4 mg/l」違規；嗣異議人未於違
    規通知單所載應到案日期內到案陳述意見或繳納罰鍰，另有
    關違規事實「1.無照駕駛（禁駛）」之部分，因異議人未考
    領機車駕駛執照，於83年7 月19日考領小型車普通駕駛執照
    ，惟已逾有效日期即89年12月7 日，原處分機關爰將上開無
    照駕駛之違規事實改為「領有汽車駕駛執照駕駛重型機器腳
    踏車者」及「持逾期駕駛執照駕車者」，而依道路交通管理
    處罰條例第22條第1 項第4 款、第22條第1 項第6 款、第35
    條第1 項第1 款暨違反道路交通管理事件統一裁罰標準及處
    理細則第44條第1 項規定，裁處異議人罰鍰共計新臺幣（下
    同）44,700元（領有汽車駕駛執照駕駛重型機器腳踏車及持
    持逾期駕駛執照駕車各罰3,600 元，酒後駕車罰37,500元）
    ，扣繳駕照，並吊扣汽車駕駛執照24個月，另異議人因未依
    裁決書所定期限到案，爰移送法務部行政執行署新竹行政執
    行處強制執行，原處分並無不法等語。
二、聲明異議意旨略以：道路交通管理處罰條例本身並無行政罰
    裁處權之時效規定，監理機關對於交通違規事件之裁罰仍應
    遵守2 個月期間規定；交通部公路總局於99年2 月9 日新聞
    聲明稿中指出：交通違規行為之處罰相關時效規定，除包含
    「行政罰法」第27條、第45條有關3 年處罰權時效…，為我
    國各項法律制度中僅見對於民眾權益保護最為嚴謹之規定，
    原處分機關所為之裁罰，顯違反上揭時效規定，恐非適法，
    為此向法院聲明異議，請求撤銷原處分等語。
三、按處理違反道路交通管理事件，有關文書送達之程序，依行
    政程序法之規定，此為違反道路交通管理事件統一裁罰基準
    及處理細則第5 條所明文規定。而送達，於應受送達人之住
    居所、事務所或營業所為之，但在行政機關辦公處所或他處
    會晤應受送達人時，得於會晤處所為之；於應送達處所不獲
    會晤應受送達人時，得將文書付與有辨別事理能力之同居人
    、受僱人或應送達處所之接收郵件人員；送達不能依前2 條
    規定為之者，得將文書寄存送達地之地方自治或警察機關，
    並作送達通知書2 份，1 份黏貼於應受送達人住居所、事務
    所、營業所或其就業處所門首，另1 份交由鄰居轉交或置於
    該送達處所信箱或其他適當位置，以為送達；前項情形，由
    郵政機關為送達者，得將文書寄存於送達地之郵政機關；寄
    存機關自收受寄存文書之日起，應保存3 個月，行政程序法
    第72條第1 項、第73條第1 項、第74條第1 項、第2 項、第
    3 項分別定有明文。而由上開行政程序法之規定可知，行政
    機關欲對應受送達人為寄存送達者，須向「應受送達之處所
    」為送達後，因未能直接送達於本人，亦未能交付予有辨別
    事理能力之同居人、受雇人或接收郵件人員時，始得為之。
    倘係向「非應受送達之處所」為送達，縱無人收受，亦不得
    逕於該址為寄存送達，否則其寄存送達即難認為合法（臺灣
    高等法院99年度交抗字第1118號交通事件裁定意旨參照）。
    又按送達之處所，雖原為應受送達人之住居所、事務所或營
    業所，而實際上已變更者，該原住居所、事務所或營業所，
    即非應為送達之處所，自不得於該原處所為寄存送達。如為
    寄存送達，應於應受送達人實際領取該訴訟文書時發生送達
    之效力（臺灣高等法院花蓮分院98年交抗字第27號交通事件
    裁定足資參照）。
四、經查：
(一)、異議人於上揭時、地，騎乘車牌號碼IID-458 號重型機車為
    警舉發「「1.無照駕駛（禁駛）。2.酒後駕車肇事致人受傷
    （輕傷）酒測值呼氣0.4 mg/l」違規乙節，有苗栗縣警察局
    苗縣警交字第F00000000 號舉發違反道路交通管理1 份在卷
    足憑。嗣異議人未於違規通知單所載應到案日期內到案陳述
    意見或繳納罰鍰，另有關違規事實「1.無照駕駛（禁駛）」
    之部分，因異議人未考領機車駕駛執照，於83年7 月19日考
    領小型車普通駕駛執照，惟已逾有效日期即89年12月7 日，
    原處分機關爰將上開無照駕駛之違規事實改為「領有汽車駕
    駛執照駕駛重型機器腳踏車者」及「持逾期駕駛執照駕車者
    」，於95年9 月4 日開立竹監苗字第54-F00000000號裁決書
    ，裁處異議人罰鍰共計47,000元（領有汽車駕駛執照駕駛重
    型機器腳踏車及持持逾期駕駛執照駕車各罰3,600 元，酒後
    駕車罰37,500元），扣繳駕照，並吊扣汽車駕駛執照24個月
    。上開裁決書由原處分機關交寄郵寄以掛號郵寄至異議人之
    車籍地址即苗栗縣頭份鎮○○里○○鄰○○街3 巷367 號，因
    未獲會晤本人，亦無受領文書之同居人、受雇人或應送達處
    所之接收郵件人員，原處分機關乃依於95年9 月7 日將裁決
    書寄存於送達地之郵政機關即頭份郵局，並作成送達通知書
    2 份，其中1 份黏貼於應受送達人住居所門首，另1 份置於
    該送達處所信箱或其他適當位置，以為送達等情，有交通部
    公路總局新竹區監理所苗栗監理站送達證書影本1 份在卷可
    參（見本院卷第15頁）。
(二)、惟查，異議人之戶籍地址自84年11月28日起即設於苗栗縣頭
    份鎮○○里○○鄰○○○路111 巷3 號4 樓，迄未變更，此有
    異議人之個人戶籍資料查詢結果1 份在卷可憑（見本院卷第
    14頁）。而異議人於聲明異議狀上所填載之住所亦為上開戶
    籍地址（見本院卷第4 頁），堪認該處所為異議人之住所地
    暨應送達處所。再者，異議人所有上開車輛之車籍地址雖設
    於苗栗縣頭份鎮○○里○○鄰○○街3 巷367 號，惟異議人並
    未實際居住於該地，此亦有本院公務電話紀錄1 份在卷可參
    （見本院卷第18頁）。則依違反道路交通管理事件統一裁罰
    標準及處理細則第11條第1 項第4 款之規定意旨，原處分機
    關應將裁決書送達於異議人上開戶籍地暨住居所，始屬合法
    送達，詎原處分機關僅向異議人未實際居住之車籍地為送達
    ，難謂已生合法送達之效力。又異議人固未將車籍地址變更
    至前揭戶籍地址，然原處分機關本可查明車主地址再為送達
    ，亦即可函詢戶政事務所或以其他相當之方法調查，詎舉發
    機關竟未為相當之調查，僅對異議人未實際居住之車籍地為
    送達，已違反同法第72條第1 項前段之送達規定。至汽車所
    有人地址如有變更，應向公路監理機關辦理登記，道路交通
    安全規則第23條第1 項雖定有明文，惟本件異議人未依上開
    規定辦理地址變更登記，核係應否依道路交通管理處罰條例
    第16條第1 項第1 款「各項異動，不依規定申報登記者」之
    規定處罰之問題，尚不得以異議人未向公路監理機關辦理地
    址變更登記，即認本件裁決書可僅向車籍地送達，以為踐行
    合法通知送達之程序，而仍應依前揭行政程序法第72條第1
    項前段之規定向異議人之實際之住居所送達，方屬合法。
(三)、另遍查全卷，並無可資認定原處分機關有另行合法通知異議
    人使之知悉本件裁決書之證明，本件之裁決書即難認業已合
    法送達於異議人，原處分機關自不得逕予裁罰。佐以卷內並
    無原處分機關對異議人其他住居所為送達或公示送達之事證
    ，因認上開送達並非適法，無從據以認定異議人是否逾期未
    繳納罰鍰而需加倍處罰以及有無逾越聲明異議之不變期間，
    為求兼顧異議人之訴訟權益，不宜自為裁定，而應撤銷原處
    分，並交由原處分機關另為妥適處理並重新送達以資審認，
    附此敘明。
五、綜上所述，本件原處分機關所掣開之違反道路交通管理事件
    裁決書既未合法送達予異議人收受，原處分機關即無依上開
    道路交通管理處罰條例及違反道路交通管理事件統一裁罰基
    準及處理細則之規定予以裁罰之餘地。從而，原處分機關上
    開裁決程序，於法尚有未合，自應由本院撤銷原處分，發回
    原處分機關另行合法送達違反道路交通管理事件裁決書後，
    再行循相關程序處理，以期適法。
六、據上論斷，應依道路交通管理處罰條例第87條第2 項，道路
    交通事件處理辦法第19條前段，裁定如主文。
中    華    民    國  100     年    8     月    19    日
                  交通法庭  法  官  周靜妮
以上正本證明與原本無異。
如不服本裁定應於送達後5 日內向本院提出抗告狀。
                            書記官  巫  穎
中    華    民    國  100     年    8     月    19    日